【裁判字號】    97,簡上,152
【裁判日期】    970828
【裁判案由】    商標法
【裁判全文】
臺灣板橋地方法院刑事判決
公  訴  人  臺灣板橋地方法院檢察署檢察官
上  訴  人
即  被  告  乙○○
上列上訴人即被告因違反商標法案件，不服本院96年度簡字第77
60號中華民國96年11月30日所為之第一審判決（原聲請簡易判決
處刑案號：96年度偵字第20556 號），提起上訴，本院管轄第二
審之合議庭改適用通常程序審理，並自為第一審判決如下：
    主  文
原判決撤銷。
乙○○無罪。
    理  由
一、本件原聲請簡易判決處刑意旨略以：被告乙○○係址設台北
    市中山區捷運中山地下街A26 號店鋪之負責人，其明知「
    Timberland」、「Lacoste 」等商標圖樣，分別經美商森林
    地股份有限公司（下稱森林地公司）、法商拉克絲蒂股份有
    限公司（下稱拉克絲蒂公司）先後向經濟部智慧財產局申請
    註冊核准登記，取得商標專用權，指定使用於各種衣服、褲
    子等商品，現在均仍在商標權專用期間；並明知前開商標圖
    樣之商品，在國內市場行銷甚廣，為業界及一般消費大眾共
    知。被告乙○○並明知某真實姓名年籍不詳自稱「黃先生」
    之成年人士所販售之物品，係未得上揭商標權人授權或同意
    ，於同一商品上使用相同註冊商標的商品，其竟基於販賣仿
    冒商品之犯意，先向前開人士以每件約新臺幣（下同）200
    元之代價，購得未經上揭商標專用權人授權或同意，使用相
    同註冊商標之同一商品數件後，旋自民國96年間4 月間起，
    在上開店鋪僱用不知情之甲○○，以每件約590 元之價格販
    賣上開仿冒商標之商品，以此方式牟取不法利益。嗣於96年
    5 月22日下午3 時20許，警方在上開店鋪經甲○○同意後搜
    索而當場查獲，並扣得侵害森林地公司商標專用權之仿冒商
    標商品短袖上衣11件、長褲2 件及侵害拉克絲蒂公司商標專
    用權之仿冒商標商品短袖上衣20件。因認被告涉犯商標法第
    82條之販賣仿冒商標商品罪嫌等語。
二、公訴人認被告涉有上揭罪嫌，係以被告於偵查中之供述、告
    訴人唐朝智慧財產有限公司於警詢時之指訴、扣案仿冒美商
    森林地公司商標權之短袖上衣11件、長褲2 件、侵害法商拉
    克絲蒂公司短袖上衣20件等資為其論據。
三、按犯罪事實應依證據認定之，無證據不得認定其犯罪事實；
    又不能證明被告犯罪者，即應諭知無罪之判決，刑事訴訟法
    第154 條第2 項、第301 條第1 項分別定有明文。又事實之
    認定，應憑證據，如未能發現相當證據，或證據不足以證明
    ，自不能以推測或擬制之方法，為裁判基礎（最高法院40年
    度臺上字第86號判例參照）。另認定犯罪事實所憑之證據，
    雖不以直接證據為限，間接證據亦包括在內；然而無論直接
    或間接證據，其為訴訟上之證明，須於通常一般之人不致有
    所懷疑，而得確信其為真實之程度者，始得據為有罪之認定
    ，倘其證明尚未達到此一程度，而有合理之懷疑存在時，即
    無從為有罪之認定，亦有最高法院76年度臺上字第4986號判
    例可資參照。
四、訊據被告乙○○堅決否認有何販賣仿冒商標商品之犯行，辯
    稱：伊並非台北市中山區捷運中山地下街A26 號店鋪之負責
    人，伊係於96年6 月27日臺灣士林地方法院檢察署檢察官開
    庭前兩天經友人丁○○介紹與甲○○見面，甲○○拜託伊出
    面頂替擔任負責人，並承諾事後若因此而遭判決罰金會為伊
    繳納，嗣原審判決下來後，伊去找甲○○，甲○○又將責任
    推給「東明」之人，所以伊才會對本案提出上訴，坦承頂替
    行為等語。
五、經查：本件查獲之經過為96年5 月22日下午15時30分許，經
    警會同告訴人唐朝智慧財產有限公司法務人員丙○○前往臺
    北市中山區捷運中山地下街Ａ26號店鋪，查獲該店鋪涉嫌販
    售侵害美商森林地公司註冊商標之「Timberland 」 商標商
    品短袖上衣11件、牛仔褲2 條及拉克絲蒂公司註冊商標之「
    Lacoste 」商標商品短袖上衣20件及店員甲○○之人等情，
    此業據告訴代理人丙○○於警訊中指訴在卷，並有臺北市政
    府警察局大同分局報告書附卷為憑，而為警查獲之店員甲○○於警訊中先供稱：伊不是老闆，是受雇看店，是售貨員，
    並不知道查扣之仿冒上衣、褲子等進價為何，僅知二種品牌
    之上衣、褲子價格皆以每件新臺幣（下同）590 元賣給客人
    ，伊自96年2 月1 日至該商店擔任貨售員至今，是受雇一位
    「鐘先生」，每日支領1 仟元，只知姓「鐘」，聯絡電話為
    002 ─000000 00000號，．．，伊從今年5 月開始上架銷售
    仿冒「Timber land 」、「Lacoste 」上衣，都是貨運公司
    送貨來的等語，是依店員甲○○於警訊中所述，該店鋪負責
    人為一「鐘」姓負責人，嗣經本院傳喚證人甲○○到庭訊以
    其至該店鋪任職之過程，其證稱：當時到這家店談工作時，
    是與一個女生叫「秀美」（本名係戊○○，亦據本院傳喚到
    庭）的人談，我不知道姓什麼，後來沒有跟這家店老闆談僱
    傭條件，當初我們賣衣服都有行情價的薪水，我們不是屬於
    正櫃的，是臨時性質，所以我只有跟小姐談而已，薪水都是
    從當日的營收扣掉，在任職期間，沒有看過該店老闆，也沒
    有聯繫過，營業額扣掉薪水後，是交給地下街的辦公室。就
    是地下街有一個辦公室，每間店舖的營業額都會交給地下街
    辦公室，因為店鋪管理都是地下街辦公室在管理，辦公室也
    有與廠商抽成，所以都是地下街辦公室在管理，．．，並不
    知道這家店是何人承租的，店內平常衣服進貨是由貨運進貨
    的，至於何人叫貨應該是辦公室的人叫的，她叫淑玲，但我
    不知道她姓什麼，平常衣服需要進貨時，是我通知辦公室的
    人要進多少貨及數量，因為我在那裡工作，我若做多，他們
    就會抽多，做少他們就抽少，所以由辦公室叫貨等語（參見
    本院97年4 月24日訊問筆錄），是依證人甲○○所述渠至該
    店鋪任職係由一綽號「秀美」之人所介紹，且有關任職之薪
    資、工作內容等，均由該「秀美」與渠接洽，嗣後甲○○於
    任職期間，貨品亦由甲○○透過地下街辦公室人員叫貨，該
    店鋪負責人從未至攤位了解營運狀況或收取營業收入，則被
    告是否即為該攤位之負責人，顯然有疑；又被告於本院審理
    中復提出該綽號「秀美」之人本名為戊○○，亦據本院傳喚
    到庭，訊以其介紹甲○○任職之經過，其證稱：有找小姐去
    台北市中山區捷運中山地下街A26 號店鋪站櫃，是庚○找的
    ，因為我是站櫃小姐，所以她有來問我，我不知道甲○○是
    何人找的，庚○是老闆娘，並不知道薪資何人發放，只知道
    有欠站櫃小姐，我有介紹人過去，沒有看過庚○去店舖，也
    沒有看過被告去過台北市中山區捷運中山地下街A26號店鋪
    ，平常不用與庚○聯絡，都是庚○來問我，庚○也沒有告訴
    我該店舖老闆是誰等語，證人戊○○供承確有介紹甲○○至
    店鋪站櫃，且委託其找站櫃小姐之人為一名為「鐘慧」之女
    子，顯見該店鋪之實際負責人不論為證人甲○○於警訊中所
    稱之「鍾先生」，抑或證人戊○○所稱之「庚○」，則該店
    鋪負責人應係另有其人，此節另據證人即捷運中山地下街辦
    公室會計人員凌淑齡到庭證稱：我們的店舖包括Ａ區總共三
    十家店。包含Ａ26號店舖也是我們公司的，上開Ａ26店舖有
    租給其他人，是租給一位庚○小姐，我沒有看過租約，但我
    知道是租給庚○小姐，之前庚○有承租過，好像有撤櫃過。
    之前是一家賣鞋子的，庚○是從九十六年四月份開始賣衣服
    ，庚○賣的衣服不是向我們叫貨，我們只有出租店舖而已，
    但我們有代收營業額的，因為庚○所經營的店舖與我們簽訂
    的抽成的合約，抽成的合約是以每日營業額我們抽百分之24
    ，其他都是屬於業者的，我們都是每月對帳一次，所以我們
    代收後，其餘的金額再退回業者，由甲○○將Ａ26 店 舖每
    日營業額繳回，每月對帳後，Ａ26店舖的盈餘都是用匯款，
    我都沒有看過帳戶的使用者，也沒有看過庚○，我知道帳戶
    是一位姓周的人的帳戶，也沒有看過在庭被告，有關小姐的
    薪資是由業者自己支付，所以應該由庚○支付的等語（參見
    本院97年6 月12日訊問筆錄），核亦與證人戊○○所述相符
    ，則被告所辯並非該攤位之負責人等語，應非虛妄。又就被
    告所自承其係經由友人丁○○居中介紹，於開庭前與丁○○
    、甲○○相約至萬華區○○街的茶藝館見面，洽談由伊出面
    供承違反商標法之情事，證人丁○○於本院審理中雖供承與
    被告相識，並證稱：與被告認識很久，被告於96年2 月份時
    在做臨時工，就是萬華叫工時，被告都會去，因為有人跟我
    叫工，我就會介紹被告去，台北市中山區捷運中山地下街
    A26 號店鋪應該不是被告擺設的，應該是「東明」、「東惠
    」姊弟打電話給我，跟我講說要請一個阿伯去整理衣服及掃
    地，我就介紹乙○○過去，至於去那裡做什麼工作我不知道
    。我確實有介紹乙○○過去，至於他有沒有領取薪資，我不
    清楚，亦不知乙○○是否有在那裡賣衣服，我不知道「東明
    」、「東惠」的真實姓名，我有他們的電話，但現在的電話
    已經都更換了，我還有他母親的電話，但都沒有人接聽，我
    不知道他們在賣什麼衣物，我只知道現在人已經跑到大陸，
    因為我有朋友認識他們，是我朋友告訴我的，是在萬華茶藝
    館的老闆認識他們，而介紹我認識的等語，惟衡諸常情，依
    證人丁○○所述，被告僅係一臨時工人，其猶須透過證人居
    中介紹臨時打工機會，則其如何有足夠之資力支付租金承租
    店鋪，並僱用店員販售上開仿冒商品？再就被告所述與甲○○、丁○○相約至萬華茶藝館之事，經本院隔離證人甲○○
    、丁○○訊問結果，證人丁○○否認有居中介紹被告頂替之
    事，供稱：有與被告相約在萬華的茶藝館見面，但並不認識
    甲○○，只有我、被告及我的朋友盧建民（明）在場等語，
    而證人甲○○則供稱：在案發後，有與被告及在庭之丁○○
    見面，是介紹伊上班時那個人說被告會到茶藝去，所以伊才
    去的，見面的目的是因為我被抓到了，警察有打電話跟我說
    要我叫老闆出來，而介紹我的小姐，並不是老闆，然後乙○○是老闆，所以乙○○就說他是老闆，會出面處理，到法院
    後也會承擔，至於當時丁○○為何會在場，我不知道。因為
    當時我是第一次認識乙○○、丁○○等語，是依證人甲○○
    所述，渠等確有為了該攤位因販售仿冒商標商品為警查獲之
    事而相約至萬華茶藝館見面，因此，苟被告確為該店鋪之負
    責人，則其自行與甲○○聯繫該店鋪為警查獲後之後續事宜
    即可，何須透過與該店鋪毫無關連之丁○○從中聯繫？在在
    顯示被告所辯係丁○○居中牽線由伊出面頂替等語，應為事
    實，證人丁○○前開證言則係有意隱瞞其居中介紹被告為頂
    替犯行之行為，其證言自不可採，綜合上情所述，該販賣仿
    冒商標商品之A26 店鋪，既非被告所承租，其店鋪店員甲○○亦非由被告所僱用，則店鋪負責人應係另有其人，而被告
    於偵查中坦承為該店鋪之負責人乃因與丁○○及甲○○有所
    承諾所為之不真實自白，則被告辯稱：伊並非前開攤位之負
    責人，而係頂替等語，應可採信。是以被告既非該店之負責
    人，則其自無本件購入上開仿冒商標商品後復行賣出之違反
    商標法行為，此外，復查無其他積極證據足資認定被告有何
    公訴人所指之違反商標法犯行，茲既不能證明被告犯罪，自
    應諭知其無罪之判決。至被告所涉頂替犯行部分，自應由檢
    察官另行偵查起訴，併此敘明。
六、末按地方法院簡易庭對被告為簡易判決處刑後，經提起上訴
    ，而地方法院合議庭認應為無罪判決之諭知者，依刑事訴訟
    法第455 條之1 第3 項準用第369 條第2 項規定意旨，應由
    該地方法院合議庭撤銷簡易庭之判決，改依第一審通常程序
    審判（最高法院91年度臺非字第21號判決意旨參照）。綜上
    ，本案既不能證明被告犯罪，原審遽為被告有罪之判決，容
    有違誤，上訴人即被告上訴意旨否認犯罪，為有理由，應由
    本院合議庭撤銷原判決，自為第一審無罪之判決。
據上論斷，應依刑事訴訟法第455 條之1 第1 項、第3 項、第45
2 條、第369 條第1 項前段、第301 條第1 項，判決如主文。
本件經檢察官己○○到庭執行職務。
中    華    民    國    97    年    8     月    28    日
                  刑事第十一庭  審判長  法  官  徐蘭萍
                                        法  官  林淑婷
                                        法  官  邱景芬
上列正本證明與原本無異。
如不服本判決，應於判決送達後十日內敘明上訴理由，向本院提
出上訴狀（應附繕本），上訴於臺灣高等法院。
                                        書記官  廖美紅
中    華    民    國    97    年    8     月    29    日


司法院資訊處製作；財團法人民間司法改革基金會備份。
